---
title: "Modelos de Riesgos"
subtitle: "Actuarial 3"
lang: es
author: "Marcelino Sánchez"
date: today
format:
  html:
    page-layout: full
    embed-resources: true
editor_options: 
  chunk_output_type: console
---

```{r setup, include=FALSE}
#library(rgl)
#knitr::opts_chunk$set(echo = TRUE, fig.align = "center")
#knitr::knit_hooks$set(webgl = hook_webgl)
```

# Modelos de Riesgos

## Modelos de Riesgo Colectivo

Suponga que $X_{1}, X_{2},...$ son variables aleatorias iid de los montos de las reclamaciones de un portafolio de riesgos homogéneos, y que $N$ es la variable aleatoria del número de reclamaciones de dicho portafolio. La suma aleatoria $S = X_{1} + X_{2} +...+ X_{N}$ representa el monto agregado de reclamaciones generado por este portafolio. $N$ es independiente de $X_{1}, X_{2},...$

### Ejercicio 1 de clase

Se sabe que el monto de las reclamaciones del seguro de autos de cierto modelo específico es Gamma con media 27 mil pesos y desviación estándar de 9 mil pesos, que se suscribieron 800 pólizas de este seguro y que la probabilidad de que cada asegurado presente una reclamación es de 0.3. Si se define la prima neta agregada ( Π) como el valor esperado del monto agregado de las reclamaciones. Nota: Checar notas de Ipad Calcule la probabilidad de que durante la vigencia de este seguro de autos la Aseguradora tenga que pagar más de 7 millones de pesos.

Es decir, nos piden $P(S>7000)$, donde $S=\sum_{i=1}^{N}X_{i}$, N se distribuye como una binomial con parametros $n=800$ y $p=0.3$ y $X_{i}$ se distribuye como una gamma con parametros $\alpha$ y $\beta$. Los parámetros los calcularemos en un momento.

```{r}
mediaDistPerd <- 27

varDistPerd <- 9^2

beta <- mediaDistPerd/varDistPerd

alfa <- mediaDistPerd*beta

nPolizas <- 800

pReclamo <- 0.3

supervivenciaMonto <- 7000


supervivenciaFuncS <- function(supervivenciaMonto,nPolizas, pReclamo,alfa, beta ){
    p = 0
    for (n in 1:nPolizas){p=p+dbinom(n,nPolizas,pReclamo)*(1-pgamma(supervivenciaMonto,shape=alfa*n,scale=1/beta))}
    return(p)
}

# Resultado esperado
supervivenciaFuncS(supervivenciaMonto,nPolizas, pReclamo,alfa, beta )

```

