---
title: "Actuarial 3 Tarea 1"
subtitle: "Actuarial 3"
lang: es
author: "Marcelino Sánchez"
date: today
format:
  html:
    page-layout: full
    embed-resources: true
editor_options: 
  chunk_output_type: console
---

# Ejercicio 1

Se sabe que el monto de las reclamaciones de un seguro de crédito es Exponencial
con media de 80 mil pesos, y que el número de reclamaciones de cada uno de los 48
asegurado (Nj) es ( )Po
λ e independiente de los demás. En este seguro cada
asegurado puede hacer más de una reclamación, pero la probabilidad de ese evento es
de sólo 0.0265. La prima recargada agregada (bajo el principio de la desviación
estándar) se define por [ ] [ ]E S S
α
ασΠ = + , donde 0
α ≥ es el margen de seguridad.

ii) ¿Cuál es la prima recargada individual que se debe cobrar a cada asegurado si
se considera un margen de seguridad de 0.5? ¿Cómo se compara frente a la
respectiva prima neta individual? [10]

```{r}
mediaDistPerd <- 80

varDistPerd <- 80^2

# Averiguando valor de lambda

funcionLambda <- function(lambda){
  return((1+lambda)*exp(-lambda)-1+.0265)
}

# Encontrar la raíz usando uniroot
resultado <- uniroot(funcionLambda, interval = c(0, 1))

# Imprimir el resultado
cat("El valor de lambda que hace que la función sea aproximadamente cero es:", resultado$root, "\n")

#Prima recargada

mediaDistFrec <- 48*resultado$root

vardDistFrec <- 48*resultado$root

esperanzaS <- mediaDistPerd*mediaDistFrec

varianzaS <- varDistPerd*mediaDistFrec + vardDistFrec*mediaDistPerd^2

paramRecargada <- 0.5

primaRecargada <- 1000*(esperanzaS+paramRecargada*sqrt(varianzaS))/48

cat("La prima recargada agregada es:",primaRecargada , "\n")

cat("La prima recargada individual es:", (primaRecargada/48)*1000, "\n")

primaNetaIndividual <-  (esperanzaS/48)*1000

cat("La prima neta individual es:", primaNetaIndividual, "\n")

cat("Con lo cual la recargada es ",primaRecargada/primaNetaIndividual, " veces la neta", "\n" )

```



iii) Aproxime la distribución de S mediante el Teorema Central del Límite para
encontrar el margen de seguridad que garantice con 99.5% de probabilidad que
la prima recargada agregada será suficiente para hacer frente a las obligaciones
de este seguro. ¿Cuál sería la prima recargada individual en este caso? [10]

```{r}
# Aproximación de la distribución de S mediante el TCL

# Ya tenemos la media y varianza de S

# Calculamos la alfa que nos da el 99.5% de seguridad

alfa <- qnorm(0.995)

# Calculamos la prima recargada

(primaRecargada <- (esperanzaS+alfa*sqrt(varianzaS))*1000)

(primaRecargadaInd <- (primaRecargada/48))
```

# Ejercicio 2

```{r}
# Cargamos librerías

library(readxl)
library(openxlsx)
library(lubridate)
library(dplyr)  # Load the dplyr package for data manipulation
library(ggplot2)


```


```{r cargando datos_1}
# Set the path to the Excel file and the sheet name

file_path <- paste0(getwd(), "/bases/Tarea1.xlsx")
sheet_name <- "2"

# Read the entire sheet into a data frame
sheet <- read_excel(file_path, sheet = sheet_name, range = "A7:D427")

# Extract year and month from the Fecha column
sheet$Month <- lubridate::month(sheet$Fecha)
sheet$Year <- lubridate::year(sheet$Fecha)
sheet$Day <- lubridate::day(sheet$Fecha)

sheet$Year <- as.factor(sheet$Year)
sheet$Month <- as.factor(sheet$Month)
sheet$Ramo <- as.factor(sheet$Ramo)

# Print the table
head(sheet)
summary(sheet)

```

b) Construya una gráfica que permita analizar la evolución mensual del número de
reclamaciones por ramo de 2020 a 2022

```{r}
# Create a grid of all possible Year, Month, and Ramo combinations
all_combinations <- expand.grid(Year = unique(sheet$Year),
                                Month = unique(sheet$Month),
                                Ramo = unique(sheet$Ramo)) %>%
                                arrange(Year, Month, Ramo)

# Agrupamos los datos por año, mes y ramo

agg_data <- sheet %>%
  group_by(Year, Month, Ramo) %>%
  summarise(Num_Reclamaciones = n())

# Left join the grid with your data
grouped_data <- all_combinations %>%
  left_join(agg_data, by = c("Year", "Month", "Ramo")) %>%
  mutate(Num_Reclamaciones = ifelse(is.na(Num_Reclamaciones), 0, Num_Reclamaciones)) 

# Create the plot with faceting by year and connected lines across months
ggplot(grouped_data, aes(x = as.Date(paste(Year, Month, "01", sep = "-")), y = Num_Reclamaciones, color = Ramo, group = Ramo)) +
  geom_line() +
  geom_vline(aes(xintercept = as.Date(paste(Year, "01-01", sep = "-"))), color = "black", linetype = "dashed") +
  labs(x = "Mes", y = "Número de reclamaciones", color = "Ramo") +
  scale_x_date(date_labels = "%b %Y", date_breaks = "1 month") +
  theme_minimal() +
  theme(legend.position = "bottom") +
  theme(axis.text.x = element_text(angle = 45, hjust = 1))  # Rotate x-axis labels for readability

```

c) Con la información de los 3 años construya 4 histogramas de los montos individuales
de los siniestros de cada uno de los ramos. [10]

```{r}
# Cargar el paquete necesario
library(ggplot2)

# Calcular los montos individuales de los siniestros para cada ramo y año
amount_data <- sheet %>%
  group_by(Year,  Ramo) %>%
  summarize(Monto = sum(Monto))

# Crear los histogramas

ggplot(sheet, aes(x = Monto)) +
  geom_histogram(bins = 10) +
  facet_wrap(~ Ramo, scales = "free" ) +
  labs(x = "Monto", y = "Frecuencia") +
  theme_minimal() +
  theme(legend.position = "bottom") +
  theme(axis.text.x = element_text(angle = 45, hjust = 1))  # Rotate x-axis labels for readability

```

d) Se quiere analizar exclusivamente el ramo Catastrófico de 2020 a 2022:
i) Grafique el proceso de siniestros agregados. [10]

```{r}
catSheet <- sheet %>%
  filter(Ramo == "Catastrofico") %>%
  mutate(acumMonto = cumsum(Monto))

ggplot(catSheet, aes(x = as.Date(paste(Year, Month, Day, 
sep = "-")), y = acumMonto)) + geom_step() +
  geom_vline(aes(xintercept = as.Date(paste(Year, "01-01", sep = "-"))), color = "black", linetype = "dashed") +
  labs(x = "Mes", y = "Siniestros agregados", color = "Ramo") +
  scale_x_date(date_labels = "%d %b %Y", date_breaks = "2 month") +
  scale_y_continuous(breaks = seq(0,800, 100) ) +
  theme_minimal() +
  theme(legend.position = "bottom") +
  theme(axis.text.x = element_text(angle = 45, hjust = 1))  # Rotate x-axis labels for readability

```


```

ii) Suponga que la aseguradora cobró como prima neta agregada el monto total de
los 12 siniestros y que cobró una tercera parte al inicio de cada año a sus
asegurados. Grafique el proceso de primas recolectadas. [5]
iii) Si la Aseguradora tenía un capital inicial para estos riesgos de 50 millones de
dólares, combine los procesos anteriores para graficar el proceso de excedentes.
¿Qué puede concluir? (Sugerencia: Considere el tiempo en el que se presenta
el primer excedente por debajo del capital inicial y el tiempo de ruina). [10]



